臺灣板橋地方法院交通事件裁定　　　　　　　　 　 九十三年度交聲字第四四五號
　　原處分機關　交通部公路總局臺北區監理所
　　異　議　人
　　即受處分人　甲○○
右列受處分人因違反道路交通管理處罰條例案件，對交通部公路總局臺北區監理所於
民國九十三年二月二十六日，分別以蘆監二字第裁四六－ＡＣＵ０一四九四九號、第
裁四六－ＡＣＵ０一四九五０號所為之裁決處分（原舉發案號：臺北市政府警察局九
十三年一月三日北市警交大字第ＡＣＵ０一四九四九號、第ＡＣＵ０一四九五０號）
，聲明異議，本院裁定如左：
    主  文
異議均駁回。
    理  由
一、原處分意旨略以：異議人即受處分人甲○○於民國九十三年一月三日七時二十三
    分許，騎乘車號ＪＣ二－八一六號重型機車，於行經設有燈光號誌管制之臺北市
    ○○街與庫論街口時，因紅燈時逕自右轉闖紅燈違規，經警攔停時拒絕停車接受
    稽查而逃逸，嗣為警掣單逕行舉發，乃依道路交通管理處罰條例第五十三條、第
    六十條第一項、第六十三條第一項第一款、第三款規定，裁處罰鍰共計新臺幣四
    千八百元，並記違規點數四點。
二、異議意旨略以：經伊回想確認，本件違規當時伊並未騎車經過本件違規路段，又
    經過申訴，分局回函表示該警員舉發之車號為ＣＪ二－八一六、ＭＦＪ－七九０
    號，均非伊所有機車之車號ＪＣ二－八一六號，故證明違規車號並非伊所有，爰
    聲明異議，請求撤銷原處分云云。
三、按汽車駕駛人，行經有燈光號誌管制之交岔路口闖紅燈者，處新臺幣一千八百元
    以上五千四百元以下罰鍰。又汽車駕駛人，駕駛汽車有違反本條例之行為，經交
    通勤務警察或依法令執行交通稽查任務人員制止時，不聽制止或拒絕停車接受稽
    查而逃逸者，除按各該條規定處罰外，處新臺幣三千元以上六千元以下罰鍰。且
    汽車駕駛人有第五十三條、第六十條第一項規定情形時，除依原條款處罰鍰外，
    並各記違規點數三點及一點，此道路交通管理處罰條例第五十三條、第六十條第
    一項、第六十三條第一項第三款、第一款分別定有明文。
四、經查，本件異議人即受處分人甲○○於九十三年一月三日七時二十三分許，騎乘
    車號ＪＣ二－八一六號重型機車，於行經設有燈光號誌管制之臺北市○○街與庫
    倫街口時，在號誌為紅燈時逕自右轉闖紅燈違規，經警當場攔停時拒絕停車接受
    稽查而逃逸，嗣為警掣單逕行舉發之事實，有臺北市政府警察局九十三年一月三
    日北市警交大字第ＡＣＵ０一四九四九號、第ＡＣＵ０一四九五０號舉發違反道
    路交通管理事件通知單（下稱舉發通知單）影本二紙及交通違規事件答辯報告表
    影本一紙附卷可稽，並經舉發單位臺北市政府警察局中山分局函覆查處無誤，亦
    有該分局九十三年二月二十三日北市警中分交字第０九三六０九一五六００號書
    函影本一份在卷足憑，且經舉發本件交通違規之警員乙○○於本院調查時到庭結
    證：「（問：違規情形？）當天早上違規時間，我們在圓山捷運站執行路檢，看
    到這部重機車從庫倫街紅燈右轉往南朝我們方向騎來，我就對他鳴笛及作手勢請
    他停下來，這部機車一開始紅燈右轉的時候是騎在外側車道，當時我站在外側車
    道及內側車道分道線上，機車騎士看到我作攔停手勢之後，他就切到最內側車道
    去，並從我面前加速離去，我就登記他的車號，並當場查車籍資料看是否是贓車
    ，然後就馬上開單舉發。」、「（問：當時看到的車號？）就是ＪＣ二－八一六
    。」、「（你當時看到車號時，距離多遠？）不到二公尺，他是從我面前很快的
    離去，‧‧‧」、「（問：你看到的機車何顏色？）黑色，是重機車，‧‧‧」
    、「（問：當時的天候狀況？）光線好，可以很清楚看到車牌。」、「（問：你
    確定駕駛有看到你攔停的動作？）我確定。因為駕駛原來是騎在外側車道，看到
    我攔停的動作後，才切到內側車道，要閃避我的攔停，而且切到內側車道後，就
    加速逃逸，所以我肯定駕駛一定有看到。」等語綦詳（參見本院本件九十三年五
    月七日訊問筆錄第三、四、六頁）。而由證人乙○○之上開證詞觀之，證人乙○
    ○攔停受處分人時，受處分人是駕駛機車由證人正前面過去，距離不到二公尺，
    而證人乙○○為執行交通勤務之公務員，對於記明車輛牌照號碼、顏色等可資辨
    明之資料，為其業務內之事項，其觀察程度自較一般人更為專注（此與證人乙○
    ○證稱：記下車號是伊等習慣性動作等語相符），亦應無誤認之可能。再參酌證
    人乙○○與受處分人素不相識，並無宿怨，自應無甘冒自身觸犯偽證罪之風險而
    徵諸交通警員掣單舉發違反道路交通管理處罰條例所列之違規事實，本質上為行
    政處分，係公務員基於職務上權力，依法就特定之具體事件所為具有公法上效果
    之單方行政行為，基於公務員為公法上行為具有公信力之原則，該行政處分當可
    被推定為真正，其據以依法處分之事實認定亦為真正無誤，此與民事訴訴法第三
    百五十五條第一項規定：「文書，依其程式及意旨得認作公文書者，推定為真正
    」之情形相同，本此公信原則，立法者以道路交通管理處罰條例第九十二條第三
    項之授權，賦予行政機關訂定違反道路交通管理事件統一裁罰基準及處理細則，
    使執勤警員得當機處分，以達其維護交通秩序、安全之行政目的。反之，若謂公
    務員一切行政行為均需預留證據以證其實，則國家行政勢必窒礙難行。據此，刑
    事訴訟法就犯罪證據有關之規定中與屬行政秩序罰之交通違規裁罰本質不合之部
    分，自不在準用之列。從而，本院經查既無任何證據足資證明警員有捏造事實違
    法取締之情事，則執勤警員本其維護交通秩序、安全職責所為之舉發，自應受到
    合法、正確之推定。另經本院向原處分機關函查結果，異議人所有之前開車輛車
    色確為黑色，有車籍資料查詢表一紙在卷可按，核與舉發警員現場所見者相符，
    並經其記明於本件舉發通知單上，而另一車號ＣＪ二－八一六號機車，其車身顏
    色為深紅色，有機器腳踏車新領牌照登記書影本一紙附卷足稽，此與舉發警員所
    見者顯然不同，是異議人前開所辯：可能係承辦員警看錯車號云云，亦無足採。
    又雖前開臺北市政府警察局中山分局之書函中有將本件違規車輛之車號予以誤植
    之情事存在，惟尚無礙本院對於異議人前開違規事實之採認，併此敘明。綜上，
    本件事證至為明確，前開違規事實洵堪認定，異議人所辯，無非事後推諉卸責之
    詞，要無足採。原處分機關據以援引上開規定，對異議人裁處罰鍰共計新臺幣四
    千八百元，並記違規點數四點，於法並無違誤或不當之處。本件異議人之異議為
    無理由，均應予駁回。
據上論斷，依道路交通案件處理辦法第十九條，裁定如主文。
中　　　華　　　民　　　國　　九十三　　年　　　五　　　月　　三十一　　日
                                    臺灣板橋地方法院交通法庭
                                        法　官  黃　若　美
右正本證明與原本無異。
如不服本裁定，應於裁定送達後五日內向本院提出抗告狀。
                                        書記官  曹  秋  冬
中　　　華　　　民　　　國　　九十三　　年　　　五　　　月　　三十一　　日
